臺灣桃園地方法院刑事判決　　　　　　　99年度易字第1015號
公　訴　人　臺灣桃園地方法院檢察署檢察官
被　　　告　謝艾庭
選任辯護人　陳鄭權律師
　　　　　　何豐行律師
　　　　　　丁俊和律師
上列被告因詐欺案件，經檢察官提起公訴（99年度調偵字第630
號），被告於準備程序中，就被訴事實為有罪之陳述，經本院合
議庭裁定適用簡式審判程序，判決如下：
    主  文
謝艾庭共同意圖為自己不法之所有，以詐術使人將本人之物交付
，處有期徒刑伍月，如易科罰金，以新臺幣壹仟元折算壹日。又
共同意圖為自己不法之所有，以詐術使人將本人之物交付，處有
期徒刑參月，如易科罰金，以新臺幣壹仟元折算壹日。又共同意
圖為自己不法之所有，以詐術使人將本人之物交付，處有期徒刑
貳月，如易科罰金，以新臺幣壹仟元折算壹日。又共同意圖為自
己不法之所有，以詐術使人將本人之物交付，處有期徒刑參月，
如易科罰金，以新臺幣壹仟元折算壹日。又共同意圖為自己不法
之所有，以詐術使人將本人之物交付，處有期徒刑貳月，如易科
罰金，以新臺幣壹仟元折算壹日。又共同意圖為自己不法之所有
，以詐術使人將本人之物交付，處有期徒刑肆月，如易科罰金，
以新臺幣壹仟元折算壹日。應執行有期徒刑壹年伍月，如易科罰
金，以新臺幣壹仟元折算壹日。緩刑肆年，並應依附表所示方式
支付賠償金。
    事  實
一、謝艾庭與劉漢立（由本院另行審結）前為男女朋友關係，均
    明知「元盛控股公司」（以下稱元盛公司）為虛設公司，竟
    共同基於意圖為自己不法所有之犯意聯絡，分別為下列行為
    ：
  (一)謝艾庭與劉漢立共同基於意圖為自己不法所有之犯意聯絡，
    由謝艾庭於98年5 月間，向潘純慧佯稱劉漢立為元盛公司執
    行長，專門從事投資上市櫃、未上市櫃公司股票及各種金融
    商品，若投資該公司每單位新臺幣（下同）30萬元，可保證
    獲得至少25% 之利潤，致使潘純慧信以為真而陷入錯誤，謝
    艾庭遂安排劉漢立與潘純慧於98年6 月10日，在桃園縣桃園
    市○○路附近「肯德基」速食店內，簽立第一份投資合約書
    ，並由潘純慧當場交付54萬元予劉漢立。謝艾庭與劉漢立復
    共同基於意圖為自己不法所有之犯意聯絡，於98年6 月30日
    ，再以相同詐騙手法使潘純慧信以為真而陷入錯誤，在桃園
    縣桃園市○○○街某處，交付30萬元予劉漢立，並簽署第二
    份投資合約書。然於上開投資合約所載之獲利屆期日（即簽
    約後45日為限），劉漢立與謝艾庭竟藉詞拖延獲利分派，且
    避不見面，潘純慧始知受騙。
  (二)謝艾庭與劉漢立共同基於意圖為自己不法所有之犯意聯絡，
    由謝艾庭於98年6 月間，向陳麗錦佯稱劉漢立為元盛公司執
    行長，專門從事投資上市櫃、未上市櫃公司股票及各種金融
    商品，若投資該公司每單位30萬元，可保證獲得至少25% 之
    利潤，使陳麗錦信以為真而陷入錯誤，謝艾庭遂安排陳麗錦
    於98年6 月20日，在桃園縣龜山鄉○○路○ 段龍華科技大學
    附近某處與劉漢立簽立第一份投資合約書，並由陳麗錦當場
    交付15萬元予劉漢立。謝艾庭與劉漢立復共同基於意圖為自
    己不法所有之犯意聯絡，於98年7 月2 日，再以相同詐騙手
    法使陳麗錦信以為真而陷入錯誤，在新北市新莊區（即前臺
    北縣新莊市）丹鳳國小前對面「麥當勞」速食店，交付30萬
    元予劉漢立，並再簽署第二份投資合約書。然於上開投資合
    約獲利屆期日（即簽約後45日為限），劉漢立與謝艾庭均未
    將利潤分派予陳麗錦，且不知去向，陳麗錦始知受騙。
  (三)謝艾庭與劉漢立共同基於意圖為自己不法所有之犯意聯絡，
    由謝艾庭於98年6 月間，向葉素珍佯稱劉漢立為元盛公司執
    行長，專門從事投資上市櫃、未上市櫃公司股票及各種金融
    商品，若投資該公司每單位30萬元，可保證獲得至少25% 之
    利潤，使葉素珍信以為真而陷入錯誤，謝艾庭遂安排葉素珍
    於98年6 月20日，在桃園縣龜山鄉○○路○ 段龍華科技大學
    附近某處與劉漢立簽立第一份投資合約書，並由葉素珍當場
    交付15萬元予劉漢立。謝艾庭與劉漢立復共同基於意圖為自
    己不法所有之犯意聯絡，於98年7 月2 日，再以相同詐騙手
    法使葉素珍信以為真而陷入錯誤，在新北市新莊區（即前臺
    北縣新莊市）丹鳳國小前對面「麥當勞」速食店，交付40萬
    元予劉漢立，並再簽署第二份投資合約書。然於上開投資合
    約獲利屆期日（即簽約後45日為限），劉漢立與謝艾庭均未
    將利潤分派予葉素珍，且不知去向，葉素珍始知受騙。
二、案經葉素珍、陳麗錦及潘純慧訴由臺灣桃園地方法院檢察署
    檢察官及桃園縣政府警察局報請臺灣板橋地方法院檢察署呈
    請臺灣高等法院檢察署檢察長令轉臺灣桃園地方法院檢察署
    檢察官偵查起訴。
    理  由
一、程序方面：
    本案被告謝艾庭所犯係死刑、無期徒刑、最輕本刑為3 年以
    上有期徒刑以外之罪，亦非高等法院管轄第一審案件，於準
    備程序進行中，被告就被訴事實為有罪之陳述，經告知被告
    簡式審判程序之旨，並聽取檢察官、被告及辯護人之意見後
    ，本院合議庭裁定由受命法官進行簡式審判程序，是本案之
    證據調查，依刑事訴訟法第273 條之2 規定，不受同法第15
    9 條第1 項、第161 條之2 、第161 條之3 、第163 條之1
    及第164 條至第170 條規定之限制，合先敘明。
二、認定犯罪事實所憑證據及理由：
    上開犯罪事實欄一(一)、(二)、(三)之事實，業據被告謝艾庭於偵
    查、本院準備程序及審理時均坦承不諱，核與證人即告訴人
    葉素珍、陳麗錦於警詢、偵查中，潘純慧於警詢中證述遭詐
    欺之情形，及共犯劉漢立偵查中供陳犯罪之情節均相符合，
    復有告訴人葉素珍、陳麗錦及潘純慧簽立之上開投資合約書
    在卷可稽。是被告前開任意性自白核與事實相符，應堪信真
    正。從而，本案被告犯行事證明確，洵堪認定，自應依法論
    科。
三、論罪科刑：
  (一)核被告謝艾庭犯罪事實欄一(一)對告訴人潘純慧，犯罪事實欄
    一(二)對告訴人陳麗錦，犯罪事實欄一(三)對告訴人葉素珍各兩
    次所為，均係犯刑法第339 條第1 項之詐欺取財罪。其所犯
    上開各罪，犯意各別，行為互殊，應分論併罰。又被告與劉
    漢立間，就上開犯行部分，均有犯意聯絡及行為分擔，均為
    共同正犯。
  (二)爰審酌被告正值青壯，不思循正當手段獲取財物，反與共犯
    劉漢立共同多次詐取他人財物，惟念及被告參與本案犯罪之
    程度較共犯劉漢立輕微，且於本院審理中與告訴人達成和解
    ，願賠償告訴人之損害，其犯罪所生危害程度尚屬有限，且
    其犯後坦承犯行，態度良好，並審酌其犯罪之動機、目的及
    智識程度、所得利益等一切情狀，分別量處如主文所示之刑
    ，並均諭知易科罰金之折算標準，及定其應執行之刑，暨易
    科罰金之折算標準。又按刑法第41條原規定：「前項（即易
    科罰金之折算標準）規定於數罪併罰，其應執行之刑未逾6
    月者，亦適用之。」該規定於98年1 月21日修正為：「第1
    項至第3 項規定於數罪併罰，其應執行之刑未逾6 個月者，
    亦適用之。」並移列於同條第8 項，且自98年9 月1 日起施
    行，其關於數罪併罰，數宣告刑均得易科罰金，而定應執行
    之刑逾6 個月者，排除適用同條第1 項得易科罰金之規定部
    分，業經98年6 月19日大法官釋字第662 號解釋宣告自該解
    釋公布日起失其效力。嗣刑法第41條已於98年12月15日修正
    ，同條第8 項修正為「第1 項至第4 項及第7 項之規定，於
    數罪併罰之數罪均得易科罰金或易服社會勞動，其應執行之
    刑逾6 月者，亦適用之。」並自98年12月30日起公布並施行
    ，此為前述大法官釋字第662 號解釋之明文化，自無庸新舊
    法比較，而應直接適用之。本案被告所犯各罪宣告刑均得易
    科罰金，雖經本院合併定應執行刑超過有期徒刑6 月，依前
    述說明，亦應就本案應執行之刑諭知易科罰金之折算標準。
  (三)末查，被告前未曾因故意犯罪受有期徒刑以上刑之宣告，有
    卷附臺灣高等法院被告前案紀錄表可按，因一時失慮致罹刑
    章，犯後坦認犯行，堪認悔意甚殷，經此起訴審判，當知所
    警惕，信無再犯之虞，本院認對其所宣告之刑以暫不執行為
    適當，併諭知緩刑4 年，以啟自新。復按緩刑宣告，得斟酌
    情形，命犯罪行為人向被害人支付相當數額之財產或非財產
    上之損害賠償，刑法第74條第2 項第3 款定有明文，查被告
    業於本院調解程序表示願賠償告訴人遭詐騙所受損害，並與
    告訴人葉素珍、陳麗錦及潘純慧成立調解而達成分期付款之
    協議，亦取得葉素珍、陳麗錦及潘純慧之原諒，有上開調解
    書及本院筆錄在卷可稽，為確保被告能履行上述賠償內容，
    以維護告訴人之權益，本院斟酌上情爰於被告緩刑期間課予
    如附表所示按期還款之負擔，應屬適當。
據上論斷，應依刑事訴訟法第273 條之1 第1 項、第299 條第1
項前段，刑法第28條、第339 條第1 項、第41條第1 項前段、第
8 項、第51條第5 項、第74條第1 項第1 款、第2 項第3 款，刑
法施行法第1 條之1 第1 項、第2 項前段，判決如主文。
本案經檢察官黃榮德到庭執行職務。
中    華    民    國   100    年    2     月    18    日
                  刑事第八庭    法  官  溫  祖  明
以上正本證明與原本無異。
如不服本判決應於收受判決後10日內向本院提出上訴書狀，並應
敘述具體理由。其未敘述上訴理由者，應於上訴期間屆滿後20日
內向本院補提理由書( 均須按他造當事人之人數附繕本) 「切勿
逕送上級法院」。
                                書記官  邱  仲  騏
中    華    民    國   100    年    2     月    18    日
附錄本案論罪科刑法條：
刑法第339條
意圖為自己或第三人不法之所有，以詐術使人將本人或第三人之
物交付者，處五年以下有期徒刑、拘役或科或併科一千元以下罰
金。
以前項方法得財產上不法之利益或使第三人得之者，亦同。
前二項之未遂犯罰之。
附表：
┌──┬───┬──────────────────────────┐
│編號│被害人│和解方案暨緩刑之負擔（金額：新臺幣元）              │
├──┼───┼──────────────────────────┤
│ 1  │潘純慧│謝艾庭應向潘純慧支付34萬元，給付方法自民國100 年2 月│
│    │      │20日起至102 年3 月20日止，按月於每月20日給付潘純慧3,│
│    │      │675 元；自102 年4 月20日起每月20日給付潘純慧7,809 元│
│    │      │至全部清償完畢為止。如一期未履行，視為全部到期。    │
├──┼───┼──────────────────────────┤
│ 2  │陳麗錦│謝艾庭應向陳麗錦支付18萬元，給付方法自民國100 年2 月│
│    │      │20日起至102 年3 月20日止，按月於每月20日給付陳麗錦1,│
│    │      │944 元；自102 年4 月20日起每月20日給付陳麗錦4,134 元│
│    │      │至全部清償完畢為止。如一期未履行，視為全部到期。    │
├──┼───┼──────────────────────────┤
│ 3  │葉素珍│謝艾庭應向葉素珍支付22萬元，給付方法自民國100 年2 月│
│    │      │20日起至102 年3 月20日止，按月於每月20日給付葉素珍2,│
│    │      │376 元；自102 年4 月20日起每月20日給付葉素珍5,013 元│
│    │      │至全部清償完畢為止。如一期未履行，視為全部到期。    │
└──┴───┴──────────────────────────┘